臺灣桃園地方法院民事裁定　　　　　100年度司養聲字第242號
聲　請　人
即　收養人　王清國
　　　　　　李明珠
聲　請　人
即被收養人　李宇楊
法定代理人　李志豪即被收養人.
　　　　　　倪曉芳即被收養人.
上列當事人間聲請認可收養事件，本院裁定如下：
    主  文
認可王清國、李明珠於民國100 年8 月5 日共同收養李宇楊（男
，民國○○○ 年○ 月○○日生，國民身分證統一編號：Ｚ000000000號
）為養子。
聲請程序費用由聲請人負擔。
    理  由
一、本件聲請意旨略稱：收養人王清國（男，民國54年7 月13日
    生）與李明珠（女，民國○○年○ 月○○日生）係夫妻，由李宇
    楊（男，民國○○○ 年○ 月○○日生，國民身分證統一編號：Ｚ0
    00000000號）之生父李志豪與生母倪曉代為及代受收養意思
    表示，於民國100 年8 月5 日訂立書面收養契約，約定由王
    清國與李明珠共同收養李宇楊為養子，而收養人二人確有扶
    養被收養人之能力，為此聲請認可收養等語，並提出收養契
    約書、戶籍謄本、健康檢查報告、在職證明書、工程合約書
    、財政部臺灣省北區國稅局99年度綜合所得稅各類所得資料
    清單、財政部臺灣省北區國稅局財產歸屬資料清單、土地及
    建物謄本等件為證。
二、按「收養應以書面為之，並向法院聲請認可。」、「被收養
    者未滿7 歲時，應由其法定代理人代為並代受意思表示。」
    、「夫妻收養子女時，應共同為之。」、「子女被收養時，
    應得其父母之同意。」、「法院為未成年人被收養之認可時
    ，應依養子女最佳利益為之。」。民法第1079條第1 項前段
    、第1076條之2 條第1 項、第1074條、第1076條之1 第1 項
    前段、第1079條之1 分別定有明文。又「法院認可兒童及少
    年收養事件，應基於兒童及少年之最佳利益，斟酌收養人之
    人格、經濟能力、家庭狀況及以往照顧或監護其他兒童及少
    年之紀錄決定之。」、「法院認可兒童及少年之收養前，應
    命主管機關或兒童及少年福利機構進行訪視，提出調查報告
    及建議。收養人或收養事件之利害關係人亦得提出相關資料
    或證據，供法院斟酌。」，兒童及少年福利法第14條第1 項
    、第4 項規定甚明。是本件是否認可收養關係成立，法院應
    考量本件收養成立是否符合被收養人李宇楊之最佳利益，決
    定應否認可收養。
三、經核收養人與被收養人間已成立收養關係，復無民法第1079
    條第2 項所指收養有無效、得撤銷之原因或違反其他法律規
    定之情形，且被收養人之生父李志豪、生母倪曉芳同意出養
    等情，有上開證據在卷可佐，並經收養人王清國與李明珠、
    被收養人法定代理人李志豪與倪曉芳到庭陳明可據（見本院
    100 年9 月16日訊問筆錄），堪信聲請人主張為真實。
四、本院函請桃園縣政府派員就收養人與被收養人進行訪視，據
    其委由親愛社會工作師事務所訪視之結果略以：
    (一)、收養人部分：(1)、收養動機：案父（即收養人王清國）
        與案母（即收養人李明珠）婚後數十年，一直無法自然
        生育，遂經岳母介紹住同村且同為原住民之案生母（即
        被收養人生母倪曉芳），雙方約定將案主（即被收養人
        ）予案父收養以續家族香火，評估無明顯不良動機。(2)
        、身心狀況與親職能力：案父表示其無抽煙、吃檳榔及
        飲酒習慣，有高血壓及痛風，身體健康尚佳，對於案主
        之相關細節事項均能清楚陳述，社工至二樓訪視案主，
        所在房間寬敞明亮又乾淨，案主睡在鋪有柔軟的臥墊上
        ，房間內還放置一張嬰兒床，房間門口整齊疊放數包紙
        尿布，房內另有一名女性陪伴正在酣然熟睡案主，案父
        表示案主晚上和案父母同睡一房。(3)、經濟狀況：案母
        任職於聖保祿急診室護理長，不需輪班，每月收入六萬
        元；而案父為工程承包商，近三個月平均收入約八萬元
        左右，評估收養人之收支與居住能提供案主所需。(4)、
        資源狀況：案母表示其為護理專業人員，親職能力皆足
        以提供案主教養所需，且案姨婆為專業保姆，每日上午
        六時至六時三十分會至案父家協助照顧案主，亦能保障
        案主的成長品質，評估案父有足夠的資源運用。(5)、未
        來照顧計畫：案父期待未來案主能把書讀好一點及孝順
        父母長輩，評估無明顯不良照顧計畫。
    (二)、出養人部分：(1)、出養動機：案生母因考慮經濟及各方
        面資源不足以提供案主完善的照顧及教育，所以將案主
        出養，評估案生母出養動機無明顯不良。(2)、身心狀況
        與親職能力：評估案生母之身心狀況與親職能力能提供
        案主教養所需，但因家中尚有一名一歲學齡前幼兒，還
        要照顧另外四位在學中的未成年子女，時間及能力略顯
        不足。(3)、經濟狀況：評估案生母目前為照顧六位未成
        年在學子女，無法外出工作分擔家計，案兄及案姐之學
        費及生活費僅賴案生父（即被收養人生父李志豪）微薄
        收入，故收支與居住未能提供案主生活所需，若申請低
        收入戶資格並通過，則每月收入勉強有能力負擔案主的
        經濟，但居住空間及環境狹小、髒亂恐影響案主成長品
        質。(4)、未來照顧計畫：評估案生母希望案主未來能受
        到良好的生活照顧及教育，因此予以將案主出養。
    (三)、綜合以上評估，由於收養人婚後多年無法生育，且經濟
        、親職能力與社會資源等均能負擔案主所需，而出養人
        因家中未成年子女人數眾多，無法予剛出生二個多月之
        案主完善照顧及教養，故出養符合兒童最佳利益。
    等語。有親愛社會工作師事務所100 年10月20日100 親桃字
    第001153號函暨其所附之兒童及少年收出養訪視評估報告，
    在卷可稽。
五、綜合全情，本院參酌上述訪視報告回覆及被收養人生父母庭
    訊時意見，認被收養人生父、生母本身因尚有多名幼子女需
    要照顧扶養，被收養原生家庭經濟因素恐無法負擔被收養人
    扶養照顧責任，亦無充足之支援系統提供被收養人健全穩定
    之生活照顧，堪認被收養人確有出養之必要。另審酌收養人
    渠等之人格特質、收養動機、親職能力、經濟能力及家庭狀
    況等情事，認由收養人渠等共同收養被收養人為養子，應符
    合被收養人之最佳利益，故本件認可收養之聲請，依法應予
    准許。
六、依非訟事件法第21條第1 項前段、第23條，民事訴訟法第85
    條第1 項前段，裁定如主文。
七、如不服本裁定，應於裁定送達後10日內，以書狀向本院提出
    抗告狀，並繳納抗告費新臺幣1,000 元。
中    華    民    國  100     年    10    月    28    日
                  家事法庭    司法事務官
以上正本係照原本作成。